【裁判字號】    95,交聲,151
【裁判日期】    951110
【裁判案由】    違反道路交通管理處罰條例聲明異議
【裁判全文】
臺灣雲林地方法院交通事件裁定       95年度交聲字第151號
移
異  議  人
即受處分人  甲○○
上列受處分人因違反道路交通管理處罰條例案件，對於交通部公
路總局嘉義區監理所雲林監理站民國95年9 月6 日所為之裁決處
分（處分案號：雲監裁字第裁72-KAD050306號）聲明異議，本院
裁定如下：
    主  文
原處分撤銷。
甲○○不罰。
    理  由
一、原處分意旨略以：異議人即受處分人甲○○駕駛所有車牌號
    碼HRD-287 號機車，於民國95年6 月24日經雲林縣警察局虎
    尾分局，以（92）雲警交字第KAD050306 號違規單舉發「未
    依規定裝設消音器違規」。異議人於95年8 月10日向處分機
    關即交通部公路總局嘉義區監理所雲林監理站提出陳述，經
    原處分機關以嘉監雲丙字第0952100656號函請原舉發單位查
    明。雲林縣警察局虎尾分局以虎警交裁字第0950010251號函
    復更正違規車號為HRD-287 號，舉發條款更正為道路交通管
    理處罰條例第43條第1 項第3 款。異議人於95年8 月21日再
    次向原處分機關提出陳述，經原處分機關以嘉監丙字第0952
    100818號函請原舉發單位查明。雲林縣警察局虎尾分局以虎
    警交裁字第0950010709號函覆：該機車確實未裝設消音器，
    以致造成噪音，依法舉發並無不當。原處分機關以嘉監雲字
    第丙0952100988號函復異議人。異議人於95年9 月6 日到案
    申請開具裁決書，原處分機關爰開具雲監裁字第裁72-KAD05
    0306號裁決書，以「駕駛汽車，拆除消音器造成噪音」為由
    ，依舉發單位查證之違規事實及違反道路交通管理事件處理
    細則第41條第4 項規定，按道路交通管理處罰條例第43條第
    1 項第3 款及第63條第1 項暨違反道路交通管理事件統一裁
    罰基準表之規定，裁處新臺幣（下同）6,000 元，並記違規
    點數3 點，施以道安講習云云。
二、聲明異議意旨略以：(一)裁決書舉發違規事實欄裁定為「拆除
    消音器，造成噪音」部分，與事實不符。車號HRD-287 號機
    車，並無「未裝設消音器」情事。一般125C.C. 消音器，是
    包覆在排氣管內，不能獨自拆除，除非是排氣管整個拆除，
    才能構成違規取締條件，但開單當時，駕駛人並未拆下排氣
    管，員警究竟以何種標準取締。(二)造成噪音部分，該員警並
    無任何檢測儀器之測量數據，是為臆測，故為不實等語。
三、按汽車駕駛人，駕駛汽車有拆除消音器造成噪音之情形者，
    處6,000 元以上24,000元以下罰鍰，並當場禁止其駕駛。並
    記違規點數3 點。道路交通管理處罰條例第43條第1 項第3
    款、第63條第1 項第3 款分別定有明文。經查：
  (一)異議人騎乘所有車牌號碼HRD-287 號重型機車，於95年8 月
    9 日22時45分許，行經雲158 線與雲74線口，經雲林縣警察
    局虎尾分局惠來派出所警員認有「未依規定裝設消音器」違
    規，經取締員警開立雲林縣警察局（92）雲警交字第KAD050
    306 號舉發違反道路交通管理事件通知單。異議人不服原舉
    發單位舉發，於95年9 月6 日申請開具裁決書，原處分機關
    開具雲監裁字第裁72-KAD050306號裁決書，以「駕駛汽車，
    拆除消音器造成噪音」為由，裁處6,000 元，並記違規點數
    3 點，施以道安講習等情，為異議人所不爭執，並有雲林縣
    警察局舉發違反道路交通管理事件通知單（移送聯）、交通
    部公路總局嘉義區監理所雲林監理站及機車車籍查詢等件在
    卷可稽，堪信屬實。至於異議人所有騎乘之上揭機車，是否
    有「拆除消音器造成噪音」或「未依規定裝設消音器」之違
    規事由，則應另有積極證據證明。
  (二)取締員警乙○○於本院證稱：當天進行攔停進入虎尾市區的
    車輛，當時所長聽到他的機車聲音很大，當場請他發動機車
    ，引擎聲音很大，當場異議人也沒有否認，他說排氣管剛換
    。…（問：排氣管是原廠的嗎？）晚上看不清楚。（問：換
    過以後排氣管，是改裝還是原廠的？）不很清楚，排氣管有
    換過的話，是否有裝設消音器或將排氣管打洞，不是很清楚
    ，只是聲音很大。…（問：如何判斷有無裝設消音器？）覺
    得聲音很大。（問：當時有無檢查消音器的地方？）沒有。
    …（問：你們攔停現場，有無檢驗噪音儀器？）沒有等語甚
    詳。由此可見，雲林縣警察局虎尾分局惠來派出所員警值勤
    時，係根據機車排氣管音量，因而決定予以攔停異議人。而
    攔停後，因夜間照明緣故，未能查知排氣管是否原廠、有無
    裝設消音器或有無將排氣管打洞等情，應可認定。準此，取
    締員警既因夜間照明緣故，而未確實查明上開機車究係「更
    換排氣管不良」、「有無裝設消音器」或「將排氣管打洞」
    。則取締員警究係基於何種基準，認定「未依規定裝設消音
    器」，進而在舉發違反道路交通管理事件通知單上記明違規
    事由，即屬有疑。此外，取締員警決定攔停異議人機車，並
    非基於科學儀器，檢驗出機車排氣管音量，已達「噪音」程
    度，而係主觀上認為機車排氣管音量過大，便予攔停開單告
    發。可見，員警在取締標準上，亦乏客觀數據，以供法院認
    定上開機車排氣管所造成之音量已造成「噪音」。從而，本
    院自難僅以取締員警主觀上認為機車行進時所造成之音量過
    大，即認為異議人有舉發違反道路交通管理事件通知單上所
    載「未依規定裝設消音器」或裁決書上所載之「駕駛汽車，
    拆除消音器造成噪音」之違規行為。
四、綜上所述，本件依現存事證，難認受處分人於上揭時地，有
    上開違規行為。原處分機關即雲林監理站遽予裁罰，於法尚
    有未洽。從而，本件異議人之異議，經核為有理由，自應由
    本院裁定將原處分撤銷，另宣示異議人不罰，以資適法。
中    華    民    國    95    年    11    月    10    日
                  交通法庭  法  官  柯  志  民
以上正本證明與原本無異。
如不服本裁定應於送達後5日內向本院提出抗告狀。
中    華    民    國    95    年    11    月    10    日
                            書記官  魏  輝  碩


司法院資訊處製作；財團法人民間司法改革基金會備份。
